臺灣臺北地方法院刑事裁定　　　　　　　　　　　　　九十二年度自字第五七八號
　　自　訴　人　乙○○　男　五.
　　即反訴被告
　　被　　　告　丙○○　男　四.
　　即反訴原告
　　　　　　　　甲○○
　　右二人共同
　　選任辯護人　謝佳伯　律師
右列被告等因偽造文書案件，經自訴人提起自訴，及被告等對自訴人提起誣告反訴，
本院裁定如左：
    主  文
自訴、反訴均駁回。
    理  由
一、自訴意旨略以：被告丙○○係位於台北市○○路○段「興康華廈」承租戶之一，
    並非區分所有權人；被告甲○○與自訴人乙○○皆為「興康華廈」區分所有權人
    ，興康華廈於民國（下同）八十七年底已依公寓大廈管理條例相關規定設立「興
    康華廈管理委員會」（下稱管委會）。九十二年三月三日下午八時，被告丙○○
    （時任管委會主任委員）召集全體住戶舉行「住戶管理會議」，由被告甲○○擔
    任會議紀錄。自訴人於該次會議中揭發歷年管委會發生財務弊端，要求調查處理
    ，並提議涉案者不宜擔任財務委員管理相關帳冊憑證，因會中有人杯葛未獲結論
    。會議中自訴人公開指出另一住戶代表張健男於管委會擔任職務期間，涉嫌虛報
    頂樓電梯機房修繕工程費用、浮報消防設備修繕品項與費用，且均未實質執行或
    未完成，要求管委會即予調查處理。然被告甲○○與張健男一向往來密切，互通
    信息，竟於會議紀錄上記載：六、臨時動議：乙○○先生：１、多年建立章程，
    但因資料未見齊全，請公佈。２、樓頂電梯機房有危險，請予重視。３、消防設
    備檢修及歷年財務報表有問題要求查帳。決議：１、請管委會收集資料公佈。２
    、請管委會查驗，必要時請求鑑定。３、由管委會與有問題的歷任財委會同乙○○先生對帳查核公佈。明顯與自訴人於會議中之陳述不同。被告丙○○擔任會議
    主席，明知被告甲○○偽造文書之犯行，竟與核章公告。因認被告二人涉有刑法
    第二百十六條、笫二百十條行使偽造私文書罪嫌云云。
二、反訴意旨略以：反訴被告乙○○對反訴原告丙○○、甲○○提起本件偽造文書及
    對被告甲○○提起臺灣臺北地方法院九十二年度自字第七六三號業務上登載不實
    等之自訴案件，均未提出任何證據，顯然意圖使反訴原告等受刑事處分而向法院
    提起自訴，因認反訴被告乙○○涉有誣告罪嫌云云。
三、按法院或受命法官於自訴案件第一次審判期日前訊問及調查結果，如認為案件有
    刑事訴訟法第二百五十二條至第二百五十四條之情形者，得以裁定駁回其自訴；
    反訴準用自訴之規定，同法第三百二十六條第三項、第三百三十九條分別定有明
    文。次按刑事被告依法並無自證無罪之義務，關於前述事項之證明，就具體之自
    訴案件，依據刑事訴訟法第三百四十三條、第一百六十一條第一項規定，應由自
    訴人負舉證責任，所指明之證明方法，並須達於足可積極證明被告確係犯罪之嚴
    格證明程度。再按以被害人之陳述為認定犯罪之依據時，必其陳述並無瑕疵，且
    就其他方面調查，又與事實相符，始能認有證據能力，最高法院六十一年臺上字
    第三０九九號著有判例可資參照。所謂無瑕疵，係指被害人所為不利被告之陳述
    ，與社會上一般生活經驗或卷存其他客觀事實並無矛盾而言，至所謂就其他方面
    調查認與事實相符，非僅以所援用之旁證足以證明被害結果為已足，尤須綜合一
    切積極佐證，除認定被告確為加害人之可能外，在推理上無從另為其他合理原因
    之假設，有不合於此，即不能以被害人之陳述做為論斷之證據。又按刑法第二百
    十條之偽造文書罪，指無制作權不法制作者而言，若自己之文書，縱有不實之記
    載，要難構成本條之罪，最高法院四十七年台上字第三六五號判例可為參照。又
    誣告罪之成立，以意圖他人受刑事或懲戒處分，而虛構事實向該管公務員申告為
    要件，如係事出有因，懷疑他人涉嫌犯罪而向偵查機關告訴（發）或向法院自訴
    ，縱令所告案件經檢察官處分不起訴或法院判決無罪，因申告人主觀上欠缺誣告
    之故意，自不能令負誣告罪責。職故，申告人不因其所告案件經處分不起訴或判
    決無罪，即當然成立誣告罪，最高法院八十二年度臺上字第一六三七號著有判決
    可資參照。
四、自訴人乙○○認定被告等涉有偽造私文書罪嫌，無非以興康華廈區分所有權人會
    議開會紀錄、興康華廈公告、興康華廈公寓大廈規約、照片等影本為其主要論據
    。訊據被告等堅決否認有何偽造文書犯行，被告丙○○並請辯護人為其辯護；被
    告甲○○辯稱：伊只是摘要記載重點，並沒有要偽造私文書等語。辯護人謝佳伯
    律師辯護意旨略以：自訴人也陳述被告丙○○是主席，被告甲○○是紀錄，會議
    紀錄是有製作權人製作，不知偽造何文書。被告丙○○同時是管理委員會主任委
    員，蓋的章是興康華廈管理委員會的章，何來偽造文書；有關八十八年會議紀錄
    部分被告甲○○當時是主席，並非紀錄，所以非其業務，亦不是其製作，且自訴
    人當時非區分所有權人等語。經查：被告丙○○、甲○○於九十二年三月三日召
    開會議時，被告丙○○係管委會主任委員並為當次會議主席，被告甲○○為會議
    紀錄，此為自訴人所自承之事實。被告丙○○在興康華廈公告中核章，雖公告抬
    頭為「興康華廈區分所有權人會議開會紀錄」，然既為會議公告，會議主席丙○○及紀錄甲○○即有權製作會議紀錄並公布之。且被告丙○○以管委會主任委員
    身分，以管委會大章用印，乃表彰其身分，並非為無製作權限之人；被告甲○○
    就會議內容摘要紀錄，本屬會議紀錄之常態，對於自訴人所發言之內容，並已有
    註記，紀錄內容之精簡與否，並不因此影響被告甲○○是否有權製作會議紀錄。
    被告等既有權製作會議紀錄，雖開會紀錄名稱是否為「區分所有權人會議」容可
    商議；會議紀錄臨時動議內有關自訴人部分其內容不符自訴人期望，或因被告僅
    記載摘要或有所誤解，惟揆諸前開實務意旨，被告等仍無成立行使偽造文書犯行
    可言。此外，復查無其他積極證據足資證明被告等確有自訴人所指之犯行，其犯
    罪嫌疑顯有不足，依照首開說明，本件自訴應予駁回。
五、反訴原告丙○○、甲○○認定反訴被告乙○○涉有誣告罪嫌，無非以反訴被告意
    圖使反訴原告等受刑事處分而於本院提起九十二年度自字第五七八號反訴原告丙○○、甲○○行使偽造文書及九十二年度自字第七六三號反訴原告甲○○業務上
    登載不實之自訴案件為其主要論據。惟反訴被告於上揭案件中，均提出相關資料
    為證。其中九十二年度自字第五七八號反訴原告等行使偽造文書案件，反訴被告
    提出九十二年三月三日下午八時會議紀錄，該會議紀錄全銜為「興康華廈區分所
    有權人會議開會紀錄」，署名為「興康華廈管理委員會」，二者已有不符。且反
    訴被告陳述其開會發言與會議紀錄不符，另提出興康華廈公告、興康華廈公寓大
    廈規約、建物登記謄本、照片為據；其中九十二年度自字第七六三號反訴原告甲○○業務上登載不實案件，亦提出「興康華廈區分所有權人八十八年會議紀錄」
    影本為證，且此部分反訴被告未委任律師為自訴代理人，經本院以裁定命其補正
    ，因反訴被告逾期未補正而遭駁回自訴。綜上可知，反訴被告自訴反訴原告等涉
    有上開犯行雖無法提出達有罪判決確信之證據，然因懷疑反訴原告等涉嫌上開犯
    行而提起自訴，尚與故意虛偽捏造有所不同，依前揭最高法院判決意旨，尚難認
    有何誣告犯意。此外復查無其他積極證據足資證明反訴被告確有反訴原告等所指
    之誣告犯行，其犯罪嫌疑顯有不足，依照首開說明，本件反訴應予駁回。
六、據上論結，應依刑事訴訟法第三百三十九條、第三百二十六條第三項、第二百五
    十二條第十款，裁定如主文。
中　　　華　　　民　　　國　　九十三　　年　　 一 　　月　　    六  　　日
                                臺灣臺北地方法院刑事第十五庭
                                            審判長法  官  周祖民
                                                  法  官  黃雅君
                                                  法  官  薛中興
右正本證明與原本無異。
如不服本裁定，應於送達後五日內，向本院提出抗告狀。
                                                  書記官  王黎輝
中　　　華　　　民　　　國　　九十三　　年　　 一 　　月　　    六  　　日
